【裁判字號】    94,上更(一),874
【裁判日期】    950307
【裁判案由】    強盜等
【裁判全文】
臺灣高等法院刑事判決             94年度上更(一)字第874號
上  訴  人
即  被  告  丁○○
                    （在臺灣臺北看守所羈押中）
指定辯護人  本院公設辯護人甲○○
上列上訴人即被告因強盜案件，不服臺灣臺北地方法院93年度訴
字第1195號，中華民國94年1 月21日第一審判決（起訴案號：臺
灣臺北地方法院檢察署93年度偵字第13311 號，移送併辦案號：
臺灣臺北地方法院檢察署93年度偵字第16453 號），提起上訴，
經判決後，由最高法院第一次發回更審，本院判決如下：
    主  文
原判決關於丁○○強盜罪刑及定應執行刑部分均撤銷。
丁○○攜帶兇器竊盜，因防護贓物，而當場施以強暴，累犯，處
有期徒刑柒年貳月。
    事  實
一、丁○○前因竊盜罪，經臺灣花蓮地方法院於民國（下同）89
    年7 月28日以88年度易字第348 號刑事判決判處有期徒刑8
    月確定，於90年2 月22日執行完畢，復先後於88、89、91年
    間，分別因贓物、偽造文書、侵占、過失傷害、竊盜、詐欺
    等罪，依序經法院判處有期徒刑3 月、6 月、5 月、6 月、
    2 年、4 月確定，應執行有期徒刑3 年8 月確定，於92年9
    月17日假釋出監，93年6 月4 日假釋期滿未經撤銷以已執行
    論。仍不知悔改，於93年7 月2 日凌晨3 時許，與乙○○（
    所犯加重竊盜罪部分，業經本院上訴審判處有期徒刑1 年10
    月確定）共同基於為自己不法所有之犯意聯絡，共同攜帶非
    丁○○、乙○○所有如附表所示包括足供兇器使用之鐵鎚、
    活動鯉魚鉗、橡膠槌、Ｔ型扳手、一字起子等物，由乙○○
    開車搭載丁○○至花蓮縣吉安鄉○○村○○街29號前，推由
    乙○○下手砸破丙○○所有停放路邊之車牌號碼U9－9990號
    自用小客車車窗玻璃，進入駕駛座，丁○○則守在原車把風
    。嗣因丙○○聽聞小客車警報聲響，發現乙○○行竊，上前
    制止，乙○○仍未罷手，迅即駕車揚長而去。丁○○見丙○○制止乙○○行竊，竟單獨另行起意，為防護贓物，持如附
    表編號七所示非丁○○、乙○○所有之鋁棒1 支，當場對丙○○施以強暴，致丙○○左肩部瘀血6 公分Ｘ4 公分、後背
    部及右下腿擦傷均長5 公分。
二、案經臺北市政府警察局中山分局報請臺灣臺北地方法院檢察
    署檢察官偵查起訴，及由花蓮縣警察局吉安分局報請臺灣花
    蓮地方法院檢察署呈請臺灣高等法院檢察署令轉臺灣臺北地
    方法院檢察署檢察官移送原審法院併案審理。
    理  由
一、訊據被告丁○○，供承有於上開時、地，持扣案之鋁棒1 支
    毆傷被害人丙○○之事實不諱，惟矢口否認係出於防護贓物
    而毆打被害人丙○○，辯稱：乙○○囑其陪同前去牽回債務
    人丙○○之車牌號碼U9－9990號自用小客車，俾促丙○○清
    償債務，其見丙○○僅輕拍小客車，並未阻止乙○○駛離，
    乃因丙○○擋在道路中央，阻止其駕車離去，其遂下車手持
    鋁棒毆打丙○○云云。
二、經查，上揭事實，業據證人即被害人丙○○於原審審理時結
    證稱：「我聽到我車子發動的聲音，警報器也有響，我從窗
    戶看，發現我車子怎麼在發動，燈亮著，引擎也是發動，我
    就到外面，我想要嚇止小偷，我從副駕駛座進去車子內，發
    現乙○○坐在正駕駛座發動車子，我與乙○○拉扯，我退後
    ，就發現丁○○在我後面。丁○○拿鋁棒打我，我看到丁○○時是面對面，我看到他揮棒時我有閃，他打我手臂、背部
    ，地很滑，我也滑倒，打了幾下我不知道，後來我就跑了。
    我滑倒在地後，我看到他們一人開一台車離開。丁○○持棒
    打我時，我的車子還沒有駛離該地。丁○○拿鋁棒打我時，
    我是沒有反抗，我想說他們兩人，我就沒有反抗，只想趕快
    跑」（原審94年1 月5 日審判筆錄第2 頁至第7 頁）等語不
    移，並有上開被告持以毆傷被害人之鋁棒1 支扣案，及被害
    人丙○○所提出之診斷書1 紙附卷，可資佐證。倘被告丁○○係在所駕駛之小客車上把風，迨乙○○離去後，始毆打被
    害人丙○○，衡情被害人應不知被告丁○○係與乙○○同夥
    竊盜；況乙○○既已竊盜得手離去，被告丁○○亦無庸動武
    而自曝共犯身份。被告丁○○上開所辯，顯係避就、卸責之
    詞，不足採信。又本件事證已臻明確，無俟證人乙○○到庭
    再行結案之必要。
三、核被告丁○○與共犯乙○○攜帶如附表所示足以作為兇器之
    鐵鎚、活動鯉魚鉗、橡膠槌、Ｔ型扳手、一字起子等物，由
    乙○○下手竊取丙○○所有之小客車，於乙○○竊盜得手刻
    正離去之際，被告丁○○因防護贓物，而當場施以強暴之所
    為，係犯刑法第329 條、第330 條第1 項之加重準強盜罪。
    至於公訴意旨以被告丁○○與乙○○自始即基於強盜之犯意
    聯絡部分，非但為被告丁○○所否認，且查無證據足認被告
    丁○○就該強盜犯行，與乙○○係事前謀議，因被告丁○○
    所犯準強盜罪與起訴強盜罪，非但社會評價之搶人財物基礎
    事實相同，且適用法條之結果，亦無不同，應予變更法條（
    雖臺灣臺北地方法院檢察署檢察官93年10月27日93年度公訴
    蒞庭字第14169 號補充理由書第10頁記載此部分所犯法條為
    刑法第329 條之準強盜罪嫌，惟公訴人於94年1 月5 日原審
    審理時，蒞庭論告認被告此部分係涉犯刑法第328 條之強盜
    罪嫌〔原審94年1 月5 日審判筆錄第12頁〕，仍應變更起訴
    法條）。又被告有如事實所載之論罪、科刑情形，有本院被
    告前案紀錄表在卷可憑，其於受有期徒刑之執行完畢後，5
    年以內再犯有期徒刑以上之本罪，為累犯，應依刑法第47條
    之規定，加重其刑。另臺灣臺北地方法院檢察署93年度偵字
    第16453 號移送併辦意旨，與檢察官原起訴事實相同，為事
    實上同一案件，附此敘明。
四、原審對被告丁○○予以論罪、科刑，固非無見；惟查，原判
    決：（一）認定被告丁○○與乙○○共同強盜，有認定犯罪
    事實不依證據之違誤；（二）論被告所為係犯刑法第328 條
    第1 項、第330 條第1 項之罪，亦有錯誤。被告提起上訴意
    旨仍執陳詞，空言否認犯罪，雖無足取，然原判決既有如上
    之可議，即屬無可維持，應由本院將原判決關於丁○○強盜
    罪刑及定應執行刑部分均撤銷。爰審酌被告犯罪之動機、手
    段、對被害人所造成之傷害及犯後態度等一切情狀，就被告
    所犯加重準強盜部分，量處如主文第2 項所示之刑。
五、扣案如附表所示之物，均非違禁物，復經被告丁○○及竊盜
    共犯乙○○陳明非彼二人所有（原審94年1 月5 日審判筆錄
    第11頁），爰不予宣告沒收，併予敘明。
據上論斷，應依刑事訴訟法第369 條第1 項前段、第364 條、第
299 條第1 項前段、第300 條，刑法330 條第1 項、第329 條、
第47條，判決如主文。
本案經檢察官吳國南到庭執行職務
中    華    民    國    95    年    3     月    7    日
                  刑事第十五庭審判長法  官  吳昭瑩
                                    法  官  王梅英
                                    法  官  王麗莉
以上正本證明與原本無異。
如不服本判決，應於收受送達後十日內向本院提出上訴書狀，其
未敘述上訴之理由者並得於提起上訴後十日內向本院補提理由書
（均須按他造當事人之人數附繕本）。
                                    書記官  蘇秋
中    華    民    國    95    年    3     月    8     日
附錄本案論罪科刑法條
刑法第329 條
竊盜或搶奪，因防護贓物、脫免逮捕或湮滅罪證，而當場施以強
暴脅迫者，以強盜論。
刑法第330 條第1 項
犯強盜罪而有第321 條第1 項各款情形之一者，處7 年以上有期
徒刑。
附表：
┌─┬─────────┐
│編│ 扣案物品名稱     │
│號│                  │
├─┼─────────┤
│一│ 電鑽二支         │
├─┼─────────┤
│二│ 鐵鎚一支         │
├─┼─────────┤
│三│ 活動鯉魚鉗四支   │
├─┼─────────┤
│四│ 橡膠槌一支       │
├─┼─────────┤
│五│ Ｔ型扳手六支     │
├─┼─────────┤
│六│ 一字起子一支     │
├─┼─────────┤
│七│ 鋁棒一支         │
├─┼─────────┤
│八│手持式切割器一支  │
└─┴─────────┘


司法院資訊處製作；財團法人民間司法改革基金會備份。
